【裁判字號】    89,易,853
【裁判日期】    890919
【裁判案由】    違反著作權法
【裁判全文】
臺灣臺南地方法院刑事判決                          八十九年度易字第八五三號
    公  訴  人  臺灣台南地方法院檢察署檢察官
    被      告  甲○○
                丁○○
    共      同  鄭和傑律師
    選任辯護人  蘇新竹律師
右列被告等因違反著作權法案件，經檢察官提起公訴（八十九年度偵字第一六一八號
），本院判決如左：
    主  文
甲○○明知為侵害著作權之物，而意圖營利而交付，侵害他人之著作權，處有期徒刑
肆月，如易科罰金，以參佰元折算壹日。
丁○○明知為侵害著作權之物，而意圖散布而持有，侵害他人之著作權，處有期徒刑
肆月，如易科罰金，以參佰元折算壹日。
扣案如附表所示之非法重製錄音帶壹仟壹佰柒拾伍捲，均沒收。
    事  實
一、甲○○明知其於民國八十八年十月十三日，在台南縣仁德鄉○○○街六巷十三號
    其住處，向真實姓名、年籍不詳，綽號「鳳梨」之人，以每捲新台幣（下同）三
    元之代價，所購入之陶晶瑩、蘇永康、張宇、蔡依琳、婷婷、徐懷鈺、陳慧琳等
    歌星或合輯之錄音著作物共一千一百七十五捲之內容，均係滾石國際音樂股份有
    限公司、福茂唱片音樂股份有限公司、科藝百代股份有限公司、豐華唱片股份有
    限公司、環球國際唱片股份有限公司等享有著作財產權之著作物，又未經前開公
    司等之同意授權，為侵害著作權之非法重製物，竟意圖營利，於同日以每捲五元
    之價格，將前開盜版錄音帶販賣交付予知情之台南市○○○○街六十九號金樺唱
    片公司負責人丁○○，並由丁○○意圖散佈而持有。嗣經警於八十八年十月十五
    日在台南市○○○○街六十九號金樺唱片公司查獲未貼標籤之陶晶瑩歌錄音帶二
    百五十九卷、蘇永康歌唱錄音帶三百十卷、張宇歌唱錄音帶三百卷、蔡依琳
    V.S婷婷歌唱錄音帶三百卷、徐懷鈺、陳慧琳錄音帶專輯各一卷、歌星錄音帶合
    輯四卷、入出貨帳冊一本。
二、案經著作權人滾石國際音樂股份有限公司、福茂唱片音樂股份有限公司、科藝百
    代股份有限公司、豐華唱片股份有限公司、環球國際唱片股份有限公司等訴請台
    灣台南地方法院檢察署檢察官偵查起訴。
    理  由
一、訊據被告甲○○對於右揭時、地，明知其所購入如附表所示之非法重製錄音帶均
    是侵害他人著作權之物，仍販賣交付予被告丁○○等事實，於本院審理中固坦承
    不諱，至被告丁○○對於有於右揭時、地向被告甲○○購買上開盜版錄音帶等事
    實亦均坦承，然被告等二人均矢口否認有何違反著作權法之犯行及犯意，均辯稱
    ：買進時都是小姐點貨的，故被告丁○○並不知道那是盜版錄音帶，是因比較便
    宜，故要買回來洗掉內容，再以空白帶來販賣。且扣案之盜版錄音帶均是過時、
    有瑕疵或賣不出去的，檢察官不夠專業，所以聽不出來。另外為確定錄音帶時間
    長短，故在購入錄音帶之後，需先行歸類以利分別時間長短再消磁，貼空白標籤
    出售，因此有記入帳冊之必要。再者，上開扣案之錄音帶均未貼任何標籤，若要
    伺機販售，需再製作內、外標籤，而扣案之錄音帶，每一歌手數量僅有三百捲左
    右，甚至有一捲者，而一般不滿二千捲以上，因不敷成本，廠商亦不願承製標籤
    。且被告丁○○為金樺唱片公司之實際負責人，該公司資本額五百萬元，其營業
    項目包括「空白錄影帶加工及買賣業務」，故從金樺唱片公司資本額雄厚、銷售
    市場亦廣，可知其毋庸從事地下盜版錄音帶之盤帶工作。且金樺唱片公司備有錄
    音帶消磁設備，可將收購退貨、滯銷、不良錄音帶消磁後，重新整理、分類以空
    白帶出售云云。惟查：
（一）右揭事實，業據告訴代理人丙○○到庭指訴明確，陳稱：「我們查獲的是一個
      加工的工廠，而且我們是依據可靠的線報才查獲的。查獲的錄音帶雖然都沒有
      貼標籤，但明顯是有要加工的意圖，我們有聽過內容是完整的。而且有出入貨
      帳冊。我們認為被告只是負責盤帶的環節，貼標籤可能是另行處理。用歌星（
      來作）分類錄音帶長短不合情理。」（見本院八十九年五月二日審理筆錄）。
      此外，且警方於八十八年十月十五日到台南市○○○○街六十九號金樺唱片公
      司搜索時，確有當場查獲未貼標籤之盜版陶晶瑩歌錄音帶二百五十九卷、蘇永
      康歌唱錄音帶三百十卷、張宇歌唱錄音帶三百卷、蔡依琳V.S婷婷歌唱錄音帶
      三百卷、徐懷鈺、陳慧琳錄音帶專輯各一卷、歌星錄音帶合輯四卷、及以歌星
      及專輯名稱作為記載依據之入出貨帳冊一本等，此有搜索票、執行搜索報告、
      搜索扣押證明筆錄各一紙在卷可稽、及上開物品扣案可資佐證。
（二）且查扣之入出貨帳冊一本，其內容均記載歌星姓名及錄音帶數量，倘被告等係
      要將前開錄音帶洗掉後，以空白帶出售，則其僅須記載錄音帶之數量即可，何
      必將歌星姓名及數量分別記載。且依一般常情，要將已經錄製好的錄音帶再重
      新還原成一般市售、具有相當規格（四十五、六十、或九十分鐘）之空白錄音
      帶，勢必較為麻煩困難，且不合常理。復查，縱屬有可能在消磁後成空白錄音
      帶，則以扣案數量之多，要以如何方式銷售，及要銷售予誰等，被告等亦無法
      提出明確之說明，顯有疑義。再查：扣案之盜版錄音帶，經檢察官隨機抽樣後
      ，取出其中五捲（包括蔡依琳V.S婷婷專輯二捲，張宇專輯二捲，陳慧琳專輯
      一捲）勘驗，發現該些錄音帶均未貼上標籤，經過播放後，內容清晰完好，並
      無中斷或錄壞之情形，應非不良品，此有八十九年二月十五日勘驗筆錄及照片
      二幀等在卷可稽。且扣案之該些盜版錄音帶，包括陶晶瑩、蘇永康、張宇、蔡
      依琳V.S婷婷、徐懷鈺、陳慧琳等歌星專輯或合輯，均為目前唱片市場上流行
      的專輯，此乃本院職務上所已知之事實，故可見該些盜版錄音帶之內容並非如
      被告所辯稱是過時、有瑕疵、或賣不出去者。
（三）又被告丁○○實際經營之金樺唱片公司之營業項目既包括「空白錄影帶加工及
      買賣業務」，則公司內備有錄音帶消磁設備，自屬可能之事，尚不能以此遽認
      該些扣案之錄音帶確係要買回來洗成空白錄音帶。且被告丁○○既於本院供稱
      係因貪圖便宜，故才會以一捲五元之低價，向被告甲○○價購扣案之錄音帶，
      且並未試聽，亦未了解其來源，即表示其並非循一般正常管道，在從事空白錄
      影帶加工及買賣業務，故金樺唱片公司縱資本額雄厚、銷售市場廣，亦非表示
      被告丁○○絕不可能有本件之犯行。是被告等二人上開所辯，顯係事後畏罪卸
      責之詞，不足採信。被告丁○○購入該些非法重製之盜版錄音帶，乃係意圖散
      佈而持有，應屬無疑。而被告甲○○自承上開扣案之錄音帶是以每捲三元購入
      ，再以每捲五元賣給被告丁○○，故其有營利之意圖，亦屬無疑。至於證人吳
      翠芬、乙○○等人均係被告丁○○、及甲○○所僱用之員工，其等證言難免有
      偏頗迴護之詞，而證人戊○○之證述，則僅侷限其業務上所知悉之事，均不足
      為被告等二人有利之認定。是本件事證明確，被告等二人上開犯行均堪以認定
      。
二、按明知為侵害著作權或製版權之物而散布或意圖散布而陳列或持有或意圖營利而
    交付者，視為侵害著作權或製版權，著作權法第八十七條第二款定有明文。故本
    件核被告甲○○所為，係違反著作權法第八十七條第二款明知侵害著作權，意圖
    營利而交付罪。被告丁○○所為，則係違反同法第八十七條第二款明知侵害著作
    權，意圖散布而持有罪。均應依同法第九十三條第三款論科。又被告甲○○、丁
    ○○各於同一時地，一行為而侵害數著作權人之著作權，觸犯數相同罪名之罪，
    為同種想像競合犯，應依刑法第五十五條之規定從一重處斷。爰審酌被告甲○○
    、丁○○等二人之素行、犯罪之動機、目的、手段、扣得盜版錄音帶之數量、所
    得之利益及所生之危害、及犯罪後未能坦承犯行等一切情狀，各量處如主文所示
    之刑，並均諭知易科罰金之折算標準，以資懲戒。另扣案如附表所示之非法重製
    錄音帶一千一百七十五捲，為被告丁○○所有，供犯罪所用之物，業據被告丁○
    ○供承在卷，爰依刑法第三十八條第一項第二款之規定宣告沒收。
據上論斷，應依刑事訴訟法第二百九十九條第一項前段、著作權法第九十三條第三款
、刑法第十一條前段、第五十五條、第四十一條、第三十八條第一項第二款，罰金罰
鍰提高標準條例第二條，判決如主文。
本案經檢察官林逸梅到庭執行職務
中    華    民    國     八十九      年      九      月      十九       日
                                  臺灣臺南地方法院刑事第一庭
                                          法  官   林臻嫺
右正本證明與原本無異。
如不服本判決，應於判決送達後十日內，向本院提出上訴狀。
                                          書記官   黃若萍
中    華    民    國      八十九     年     九      月     十九      日
附錄法條：
著作權法第八十七條第二款
  有下列情形之一者，除本法另有規定外，視為侵害著作權或製版權︰
  二、明知為侵害著作權或製版權之物而散布或意圖散布而陳列或持有或意圖營利而
      交付者。
著作權法第九十三條第三款
  有下列情形之一者，處二年以下有期徒刑，得併科新台幣十萬元以下罰金︰
  三、以第八十七條各款方法之一侵害他人之著作權者。


司法院資訊處製作；財團法人民間司法改革基金會備份。
